臺灣臺東地方法院刑事判決　　　　　　　 96年度易字第298號
公　訴　人　臺灣臺東地方法院檢察署檢察官
被　　　告　乙○○
上列被告因詐欺案件，經檢察官提起公訴 (96年度偵緝字第180)
，被告於本院準備程序進行中就被訴事實為有罪之陳述，經本院
合議庭裁定由受命法官獨任進行簡式審判程序，判決如下：
    主    文
乙○○幫助意圖為自己不法之所有，以詐術使人將本人之物交付
，處有期徒刑貳月，如易科罰金，以新臺幣壹仟元折算壹日，減
為有期徒刑壹月，如易科罰金，以新臺幣壹仟元折算壹日。
    犯罪事實及理由
一、犯罪事實:
(一)乙○○明知臺灣社會電話詐騙集團橫行，若將自己之金融帳
    戶提供他人使用，可在電話詐騙犯罪集團成員誘騙被害人時
    ，提供電話詐騙犯罪集團成員收取贓款之管道，並使之順利
    取得所詐騙之款項，竟為貪圖小利，仍基於縱有人以其金融
    帳戶實施詐欺犯罪，亦不違背其本意之幫助詐欺取財之不確
    定犯意，於民國96年1月16日上午某時許，先至臺東縣臺東
    市內之臺東區中小企業銀行申請開設0000-000000000號帳戶
    ，再到臺中市火車站前，將上開金融帳戶之存摺、密碼、金
    融卡等物件，以新臺幣 (下同)3,000 元之代價出售予某不
    詳電話詐騙犯罪集團成員，供該電話詐騙犯罪集團作為詐欺
    之用，嗣即有該詐欺集團成年成員，基於意圖為自己不法所
    有之犯意，於96年2月12日上午，以電話佯稱係丙○○之友
    人，有急事欲向其借錢，致丙○○陷於錯誤，使用自動櫃員
    機轉帳匯款30,000元至乙○○提供之上開銀行帳戶內，同日
    旋由上開詐欺集團成員以跨行轉帳提款方式提領一空。嗣因
    丙○○發覺受騙，經報警後始循線查悉上情。
(二)案經臺東縣警察局臺東分局報請臺灣臺東地方法院檢察署檢
    察官偵查起訴。
二、理由:
(一)本件被告乙○○所犯係死刑、無期徒刑、最輕本刑為3年以
    上有期徒刑以外之罪，被告於準備程序中就被訴事實為有罪
    之陳述，經告知簡式審判程序之旨，並聽取公訴人及被告之
    意見後，本院合議庭認為適宜而依刑事訴訟法第273條之1第
    1項規定，裁定由受命法官獨任進行簡式審判程序，合先敘
    明。
(二)據以論罪之證據名稱：
  1.被告乙○○於偵查、本院準備程序及審理時之自白: 被告坦
    承全部犯罪事實。
  2.證人即被害人丙○○於警詢時之證詞: 證明於前揭時、地，
    被詐騙轉帳匯款30,000元至被告上開銀行帳戶之事實。
  3.被害人丙○○中國輸出入銀行存摺影本1紙: 證明被害人於
    96年2月12日由自動櫃員機匯出30,000元至被告上開帳戶之
    事實。
  4.臺東區中小企業銀行96年3月15日 (96)東企銀業字第2358號
    號函分別檢附被告開戶基本資料、96年2月12日交易明細表
    各1份: 證明被告於96年1月16日開戶，詐騙集團於96年2月
    12日將騙得之30,000元提領一空之事實。
  5.內政部警政署反詐騙案件紀錄表1紙: 證明被害人丙○○被
    騙後報案之事實。
  6.綜上各節相互參研，足見被告自白與事實相符，本件事證明
    確，被告犯行堪予認定，應依法論科。
(三)論罪與量刑：
  1.按刑法上之幫助犯，係對於犯罪與正犯有共同之認識，而以
    幫助之意思，對於正犯資以助力，而未參與實施犯罪之行為
    者而言 (最高法院75年度臺上字第1509號、88年度臺上字第
    1270號判決意旨參照)，是以刑法關於正犯、幫助犯之區別
    ，係以其主觀犯意及客觀犯行為標準，凡以自己犯罪之意思
    而參與犯罪，無論其所參與者是否犯罪構成要件之行為，皆
    為正犯，其以幫助他人犯罪之意思而參與犯罪，其所參與者
    ，苟係犯罪構成要件之行為，亦為正犯，必以幫助他人犯罪
    之意思而參與犯罪，其所參與者又為犯罪構成要件以外之行
    為，始為幫助犯。本案被告雖提供其所有之臺東區中小企業
    銀行存摺、密碼、金融卡予姓名年籍不詳之詐欺集團成員使
    用，該詐欺集團成員並因此而施用詐術使被害人丙○○陷於
    錯誤，因而匯款至被告所提供之上開銀行帳戶內，被告所為
    係參與詐欺罪構成要件以外之行為，且在無證據證明被告係
    以正犯而非以幫助犯之犯意參與犯罪之情形下，應認其所為
    係幫助犯而非正犯行為。檢察官原認被告提供上開銀行帳戶
    與詐欺集團成員使用，係與該詐欺集團成員有間接之犯意聯
    絡及行為分擔，為共同正犯乙節，容有未洽，惟於本院審理
    時已當庭改論以被告係基於幫助他人犯詐欺罪之故意，提供
    上開銀行帳戶與詐欺集團成員使用，係詐欺取財之幫助犯，
    附此敘明。
  2.查該詐欺集團成員使被害人丙○○陷於錯誤，匯款至被告提
    供之上開銀行帳戶內，該詐欺集團所為，係犯刑法第339條
    第1項之詐欺取財罪，被告提供上開銀行帳戶存摺等物之方
    式，幫助該詐欺集團成員詐欺取財，核被告乙○○所為，係
    犯刑法第30條第1項、第339條第1項之幫助詐欺取財罪，被
    告以幫助之意思，參與構成要件以外之行為，為幫助犯，應
    依刑法第30條第2項規定，依正犯之刑減輕之。爰審酌被告
    明知將所申請之金融帳戶供詐騙集團成員使用，將助長詐騙
    集團財產犯罪之風氣，仍將上開銀行存摺、金融卡及密碼出
    售予詐騙集團使用，被告所為已為當今社會層出不窮之詐財
    事件所以發生之根源，造成社會互信受損，擾亂金融交易往
    來秩序，影響層面廣泛，且亦因被告提供個人帳戶，致使執
    法人員追查真正幕後詐欺取財正犯憑添困擾，惟念其犯罪後
    坦承犯行，態度尚佳，及其犯罪之動機、目的、手段、平日
    生活狀況、智識程度、品行，被害人所受之損害等一切情狀
    ，量處如主文所示之刑，並諭知易科罰金之折算標準，以資
    懲儆。末查被告犯罪時間係在96年4月24日以前，所犯符合
    中華民國96年罪犯減刑條例所所定之減刑條例，應依該條例
    第2條第1項第3款規定減其宣告刑2分之1，並諭知易科罰金
    之折算標準，併此敘明。
三、應適用之法條：
    依刑事訴訟法第273條之1第1項、第299條第1項前段、第310
    條之2、第454條，刑法第339條第1項、第30條第1項、第2項
    、第41條第1項前段，中華民國96年罪犯減刑條例第2條第1
    項第3款、第7條，刑法施行法第1條之1第1項、第2項前段，
    判決如主文。
本案經檢察官甲○○到庭執行職務。
中　　華　　民　　國　　96　　年　　11　　月　 　6 　　日
                  刑事第四庭    法  官  曾宗欽
以上正本證明與原本無異。
如不服本判決應於收受本判決後10日內向本院提出上訴書狀；上
訴書狀應敘述具體理由。未敘述上訴理由者，應於上訴期間屆滿
後20日內向本院補提理由書狀（均須按他造當事人之人數附繕本
）。「切勿逕送上級法院」。
告訴人或被害人對於本判決如有不服，請書具不服之理由狀，請
求檢察官上訴者，其上訴期間之計算係以檢察官收受判決正本之
日期為準。
                                書記官　沈茜庭
中　　華　　民　　國　　96　　年　　11　　月　 　6 　　日
附錄本案論罪科刑法條全文
刑法第339條
意圖為自己或第3人不法之所有，以詐術使人將本人或第3人之物
交付者，處5年以下有期徒刑、拘役或科或併科1千元以下罰金。
以前項方法得財產上不法之利益或使第3人得之者，亦同。
前2項之未遂犯罰之。
